【裁判字號】    92,訴,923
【裁判日期】    920516
【裁判案由】    公共危險
【裁判全文】
臺灣板橋地方法院刑事判決                           九十二年度訴字第九二三?
    公  訴  人  臺灣板橋地方法院檢察署檢察官
    被      告  丁○○
    指定辯護人  甲○公設辯護人
右列被告因公共危險案件，經檢察官提起公訴（九十二年度偵字第五九九五號），甲
○判決如左：
    主      文
丁○○放火燒燬現供人使用之住宅，未遂，處有期徒刑貳年，緩刑伍年，緩刑期內付
保護管束。
扣案打火機壹個，沒收。
    事      實
一、丁○○（無前科紀錄）與許雅玲係男女朋友，緣二人於民國（下同）九十二年三
    月十六日十八時許在許雅玲位於臺北縣土城市○○街二九六巷十二號六樓之租居
    處（出租人：王耀進）附近之公園內發生爭吵，嗣許雅玲即返回該租居處，其後
    丁○○於同日十九時餘，因欲將行動電話手機歸還許雅玲而至該處，而斯時乙○
    ○、許雅玲適同於該處屋內，丁○○見狀懷疑許雅玲與乙○○二人間有男女關係
    ，乃要乙○○至屋外，惟乙○○未予置理，丁○○乃以手及掃把敲破玻璃窗（毀
    損部分未據告訴及起訴），然乙○○仍不加理會，詎丁○○一時氣憤，欲使許雅
    玲、乙○○走出屋外，竟於同日近二十時許，基於放火燒毀現供人使用之住宅之
    犯意，自其所打破之現供人使用之住宅玻璃窗伸手入內，而持其所有之打火機一
    個點燃一側窗簾後逃離現場，幸經許雅玲發覺而及時潑水撲滅，上開住宅始未因
    放火燃燒而失其效用（惟仍燒燬一片窗簾、鞋櫃及其上之拖鞋、行動電話手機充
    電器等物，且將上方牆壁薰黑一小塊），隨後丁○○於前開犯罪經有偵查權限之
    機關及公務員發覺前即攜帶放火用之該打火機一個，前往臺北縣政府警察局土城
    分局清水派出所自首而自動接受裁判。
二、案經丁○○自首及臺北縣政府警察局土城分局移送臺灣板橋地方法院檢察署檢察
    官偵查起訴。
    理      由
一、右揭犯罪事實，業據被告丁○○迭於警訊、檢察官偵查及甲○審理中坦承不諱，
    核與證人許雅玲、乙○○於警訊及甲○審理中所證述之情節（見臺灣板橋地方法
    院檢察署九十二年度偵字第五九九五號卷〈下簡稱偵卷〉第九頁至第十一頁及甲
    ○九十二年四月二十三日訊問筆錄）相符，復有縱火現場圖一紙、現場照片六幀
    （見偵卷第十四頁至第十七頁）及扣案打火機一個足資佐證；至於指定辯護人雖
    尚為被告辯護稱：本件被告僅係以打火機點燃該住宅窗戶內之一側窗簾，並無以
    潑灑汽油之方式點火或以其他易燃物品助燃，已難認其有燒燬他人住宅之故意，
    又被告明知屋內有乙○○、許雅玲在內，隨時可進出觀看，被告預料無法達成放
    火之目的，故亦不致萌生放火燒燬住宅之故意，再者，被告點燃窗簾後，火勢甚
    小，隨即為許雅玲所撲滅，僅造成該窗簾之一角燒燬，足見被告之行為與一般放
    火燒燬他人住宅之行止有間，要難認有放火燒燬他人住宅之故意云云；然查：由
    現場照片以觀，足知被告放火後雖旋為證人許雅玲所撲滅，惟仍燒燬窗簾一角，
    且延燒下方之鞋櫃、拖鞋、行動電話手機充電器等物，並將上方牆壁薰黑一塊，
    顯見其火勢非微（指定辯護人所稱「僅造成該窗簾之一角燒燬」，尚與事實不符
    ），又該住宅係以木質材料隔間，且屋內又有木製椅子等易燃物，若非許雅玲及
    時撲滅，該住宅應足以遭燒燬無疑，被告竟無視於此猶為放火，其縱非有直接故
    意，亦難謂無間接故意存在，尚不因其僅執打火機放火或斯時屋內有人而得為有
    利被告之認定，是指定辯護人前開為被告所為之辯詞要無足採。從而，本案事證
    已臻明確，被告犯行洵堪認定，自應依法論科。
二、按刑法第一百七十三條第一項放火燒燬現供人使用之住宅罪，其直接被害法益，
    為一般社會之公共安全，雖同時侵害私人之財產法益，但仍以保護社會公安法益
    為重，況放火行為原含有毀損性質，而放火燒燬現供人使用之住宅罪，自係指供
    人居住房屋之整體而言，應包括牆垣及該住宅內所有設備、傢俱、日常生活上之
    一切用品，故一個放火行為，若同時燒燬住宅與該住宅內所有其他物品，無論該
    其他物品為他人或自己所有，均不另成立刑法第一百七十五條第一項或第二項之
    罪或同法第三百五十四條之毀損罪（參照最高法院二十九年上字第二三八八號判
    例、七十九年臺上字第一四七一號判例）；又放火罪既未遂之區別標準，係以目
    的物獨立燃燒且足以變更其形體致喪失其效能為依據，是放火燒燬現供人使用之
    住宅罪，如僅室內傢俱燒燬，其房屋構成部分及門窗均未喪失效用者，應成立刑
    法第一百七十三條第三項、第一項放火燒燬現供人使用住宅未遂罪（參照最高法
    院十七年十月六日刑庭總會決議、七十三年度臺上字第二二三八號判決要旨），
    合先敘明。由前揭火災現場照片及證人乙○○之證述以觀，足知被告著手放火後
    僅燒燬一片窗簾、鞋櫃及其上之拖鞋、行動電話手機充電器等物，並將上方牆壁
    薰黑一小塊，顯未達於使該住宅喪失效用之程度，是核被告丁○○所為，係犯刑
    法第一百七十三條第三項、第一項之放火燒燬現供人使用之住宅未遂罪（起訴書
    誤載為放火燒燬現有人所在之建築物未遂罪，容有未洽），被告著手於放火行為
    之實行而未致燒燬之結果，為未遂犯，應依刑法第二十六條前段之規定按既遂犯
    之刑減輕之。又被告犯罪後於有偵查權限之機關及公務員發覺前即攜帶放火用之
    該打火機一個，前往臺北縣政府警察局土城分局清水派出所自首一事，業據證人
    即到場處理之警員丙○○到庭結證稱：「（本案處理經過情形如何？）當天晚上
    八點左右，值班警員通知我說那裡有人吵架，我到現場時，看到有人燒房子，火
    已經滅了，當時我在現場，問報案人的情形，後來值班同事又打電話給我說，放
    火的人已經在派出所了。」、「（在值班通知你放火的人已經在派出所時你知道
    放火的人是誰嗎？）許雅玲、乙○○他們有說放火的人他們認識，但沒有說名字
    。」，另證人乙○○亦到庭結證稱：「我們說有人破壞我們的房子，放火的人已
    經走了，員警就接到電話說放火的人已經在派出所了，『在這之前我還沒有跟警
    察說放火的人的名字』。」（以上證述俱見甲○九十二年四月二十三日訊問筆錄
    ），是被告所為核與刑法第六十二條關於自首之規定相符，自應依法減輕其刑，
    且遞減之。爰審酌被告丁○○與女友吵架後，因見女友租居處有男子乃心生醋意
    ，且該男子乙○○復對伊不予置理而一時失慮乃為本案犯行之犯罪動機、目的、
    所造成之損害及犯罪後坦承不諱，態度尚佳、業已賠償該住宅之出租人王耀進而
    達成和解（見偵卷第十三頁所示之和解書）等一切情狀，量處如主文所示之刑。
    查被告丁○○未曾受有期徒刑以上刑之宣告，此有臺灣高等法院被告全國前案紀
    錄表在卷足憑，甲○認被告受此偵審訴訟程序及刑之宣告等教訓，當益知警惕，
    應無再犯之虞，所宣告之刑以暫不執行為適當，爰併宣告緩刑五年，以啟自新，
    以勵來茲，又為被告受充分之輔導以達成緩刑之效果，爰依刑法第九十三條第一
    項之規定，併宣告於緩刑期內付保護管束。
三、扣案打火機一個，係供被告為本案犯罪所用之物，且係被告所有，業據其供明無
    訛，爰依刑法第三十八條第一項第二款之規定宣告沒收。
據上論斷，應依刑事訴訟法第二百九十九條第一項前段、刑法第一百七十三條第三項
、第一項、第二十六條、第六十二條、第七十四條第一款、第九十三條第一項、第三
十八條第一項第二款，判決如主文。
本案經檢察官簡美慧到庭執行職務。
中      華      民國      九十二      年      五    月    十六    日
                                  臺灣板橋地方法院刑事第五庭
                                          法  官  陳  鴻  清
右正本證明與原本無異。
如不服本判決，應於判決送達後十日內，向甲○提出上訴狀。
                                          書記官  林  蔚  然
中      華      民      國      九十二      年      五    月    十九    日
附錄本案論罪科刑法條全文：
刑法第一百七十三條：
放火燒燬現供人使用之住宅或現有人所在之建築物、礦坑、火車、電車或其他供水、
陸、空公眾運輸之舟、車、航空機者，處無期徒刑或七年以上有期徒刑。
失火燒燬前項之物者，處一年以下有期徒刑、拘役或五百元以下罰金。
第一項之未遂犯罰之。
預備犯第一項之罪者，處一年以下有期徒刑、拘役或三百元以下罰金。


司法院資訊處製作；財團法人民間司法改革基金會備份。
